【裁判字號】    95,訴,447
【裁判日期】    950613
【裁判案由】    毒品危害防制條例
【裁判全文】
臺灣高雄地方法院刑事判決               95年度訴字第447號
公  訴  人  臺灣高雄地方法院檢察署檢察官
被      告  甲○○
                    （
上列被告因毒品危害防制條例案件，經檢察官提起公訴（95年度
毒偵字第782 號），本院依簡式審判程序，判決如下：
    主  文
甲○○施用第一級毒品，累犯，處有期徒刑玖月。扣案之第一級
毒品海洛因壹包（淨重零點零玖公克，空包裝重零點貳肆公克，
含包裝袋），沒收銷毀之。
    事  實
一、甲○○前因毒品危害防制條例案件，經本院於民國93年10月
    14日以93年度訴緝字第180 號判處有期徒刑9 月，並於同年
    11月11日確定在案，於94年7 月6 日縮刑期滿執行完畢，翌
    日出監。其另因施用毒品案件，經本院91年度毒聲字第2142
    號裁定送觀察、勒戒後，認有繼續施用毒品之傾向，再經本
    院以91年度毒聲字2609號裁定令入戒治處所施以強制戒治，
    於92年5 月15日強制戒治執行完畢釋放，由臺灣高雄地方法
    院檢察署檢察官以92年度戒毒偵字第462 號案件為不起訴處
    分確定。惟甲○○仍未能警惕並戒除毒癮，於前開強制戒治
    執行完畢釋放後5 年內，復基於施用第一級毒品海洛因之犯
    意，於94年12月30日11時40分許採尿前回溯48小時至96小時
    期間，在高雄市○○區○○街上某土地公廟旁廁所內，以將
    海洛因置於香菸內點燃吸食之方式，施用海洛因1 次。嗣其
    於94年12月30日上午11時10分許，在高雄市○○區○○路
    188 巷15號前遭警盤查，當場查獲其持有第一級毒品海洛因
    1 包（淨重0.09公克，空包裝重0.24公克），經其同意採集
    其尿液送驗結果，呈嗎啡陽性反應。
二、案經高雄市政府警察局小港分局報告臺灣高雄地方法院檢察
    署檢察官偵查起訴。
    理  由
一、本件被告甲○○所犯係死刑、無期徒刑、最輕本刑為3 年以
    上有期徒刑以外之罪，其於準備程序就被訴事實為有罪之陳
    述，經受命法官告知簡式審判程序之旨，並聽取其與公訴人
    之意見後，本院認無不得或不宜改依簡式審判程序進行之情
    形，爰依刑事訴訟法第273 條之1 第1 項規定，裁定由受命
    法官獨任進行簡式審判程序。
二、上揭事實，業據被告於本院審理時坦承不諱，且被告為警查
    獲後，經提供乾淨空瓶由其親自排放尿液、並在其面前封緘
    送驗結果，呈嗎啡陽性反應，此有高雄市政府警察局小港分
    局嫌疑人尿液代碼與姓名對照表（編號：J-682） 及高雄市
    立凱旋醫院95年1 月9 日濫用藥物尿液檢驗報告各1 紙附卷
    可憑。另自被告身上查獲白粉1 包送鑑定結果，含第一級毒
    品海洛因成分（淨重0.09公克，空包裝重0.24公克），有法
    務部調查局調科壹字第220022411 號鑑定通知書1 紙在卷可
    稽。查被告雖坦承於94年12月23日連續施用毒品3 次，惟該
    時間係在驗尿前約7 日，而關於施用毒品後殘留於體內時間
    等相關事宜，前經臺灣高雄地方法院檢察署向行政院衛生署
    管制藥品管理局函詢結果，函覆略以：「依據Clark's
    Isolation and Identification of Drugs 第二版記載，…
    …嗎啡之半衰期（血中濃度減半所需之時間）大約為3 小時
    ，而服用海洛因後24小時內約有服用量之80％排泄於尿液中
    。……而其尿液中排出最長時限，受施用劑量、施用方式、
    個人體質及其代謝情況等因素影響，因個案而異，一般可檢
    出最長時間為……海洛因服用後2 至4 天。」此有該局91
    年10月3 日管檢字第110436號函文1 份附卷可參。觀被告經
    凱旋醫院依酵素免疫法（EIA） 為初步篩檢，再經氣相層析
    質譜法（GC/MS） 為確認鑑定結果，被告確認嗎啡濃度為
    490NG/ML，而依該法檢驗，其嗎啡之最低可定量濃度為
    100NG/ML，陽性判定標準為嗎啡、可待因大於或等於
    300NG/ML，則被告尿液檢出濃度確已高出該陽性判定標準，
    與一般施用海洛因毒品後2 至4 日內檢驗出之嗎啡陽性反應
    確認濃度相較雖屬偏低，但依上開函文說明，仍不至於約7
    日後仍檢出高於嗎啡陽性判定標準。是被告自白係於94年94
    年12月23日當日連續施用3 次海洛因，其後至查獲採尿前即
    未再施用等情，其施用毒品之事實確與事實相符，堪予採信
    ，惟應屬誤記確實施用時間，其施用海洛因之時間仍應認定
    為採尿前48至96小時，始屬正確。被告前因施用毒品案件，
    經觀察、勒戒及強制戒治治療程序，於92年5 月15日戒治期
    滿執行完畢，已詳如事實欄所載，此有臺灣高等法院被告前
    案紀錄表1 份附卷可查，其於強制戒治執行完畢釋放後5年
    之內，再犯本件施用毒品之罪，事證明確，應予依法論科。
三、按海洛因為毒品危害防制條例第2 條第2 項第1 款所稱之第
    一級毒品，不得施用、持有。核被告所為，係犯毒品危害防
    制條例第10條第1 項之施用第一級毒品罪。其持有毒品進而
    施用，持有之低度行為應為施用之高度行為所吸收，不另論
    罪。被告如事實欄所載前科紀錄，有臺灣高等法院被告前案
    紀錄表1 份可查，其於有期徒刑執行完畢後5 年內，再犯本
    件最重法定本刑為有期徒刑以上之罪，為累犯，應依刑法第
    47條之規定，遞加重其刑。至被告上開犯行既僅有1 份尿液
    檢驗報告足資證明，應認其施用毒品僅有1 次，被告雖自白
    施用3 次，然其餘2 次並無補強證據，自不得採為被告有罪
    判決之唯一依據。惟起訴意旨認該部分犯行與經論證屬實之
    有罪判決部分有連續犯之裁判上一罪關係，爰不另為無罪之
    諭知，附此敘明。審酌被告經觀察、勒戒及強制戒治後，仍
    未能戒絕毒癮，又再度施用毒品，顯見其改過意念非堅，惟
    被告於犯罪後已坦承犯行，態度良好，且施用毒品行為，本
    質上乃自我身心之戕害，對他人無積極侵害性及其犯罪動機
    、目的等一切情狀，量處如主文所示之刑。扣案白粉1 包送
    驗結果含第一級毒品海洛因成分（淨重0.09公克，空包裝重
    0.24公克），有前開鑑定通知書1 紙可佐，應依毒品危害防
    制條例第18條第1 項前段之規定，宣告沒收銷毀之。包裝袋
    既用以包覆毒品，衡情已難與所包覆之毒品絕對析離，是應
    整體視之為毒品，一併宣告沒收銷毀，至檢驗耗損之毒品既
    已滅失，自無庸宣告沒收銷毀，併予敘明。
據上論斷，應依刑事訴訟法第273 條之1 第1 項、第284 條之1
、第299 條第1 項前段，毒品危害防制條例第10條第1 項、第18
條第1 項前段，刑法第11條前段、第47條，判決如主文。
本案經檢察官乙○○到庭執行職務。
中    華    民    國    95    年    6     月    13    日
                  鳳山刑事第2 庭    法  官  李嘉益
以上正本證明與原本無異。
如不服本判決，應於收受送達後10日內向本院提出上訴書狀。
中    華    民    國    95    年    6     月    13    日
                                    書記官  郭南宏
附錄本案論罪科刑法條：
  施用第一級毒品者，處 6 月以上 5 年以下有期徒刑。


司法院資訊處製作；財團法人民間司法改革基金會備份。
